臺灣板橋地方法院刑事判決　　　　　　100年度訴緝字第181號
公　訴　人　臺灣板橋地方法院檢察署檢察官
被　　　告　簡文星
上列被告因違反廢棄物清理法案件，經檢察官提起公訴（99年度
偵字第30760 號），本院合議庭裁定改依簡式審判程序審理，並
判決如下：
    主      文
簡文星未依廢棄物清理法第四十一條第一項規定領有廢棄物清除
、處理許可文件，從事廢棄物清除、處理，處有期徒刑壹年貳月
。緩刑參年，緩刑期間付保護管束，並應向檢察官指定之政府機
關、政府機構、行政法人、社區或其他符合公益目的之機構或團
體提供壹佰小時之義務勞務。
    事實及理由
一、本案犯罪事實及證據部分，除補充被告簡文星於本院準備程
    序與審理中之自白外，餘均引用附件起訴書關其部分之相關
    記載。
二、查被告所犯為死刑、無期徒刑或最輕本刑為3 年以上有期徒
    刑以外之罪，其於準備程序中就被訴事實為有罪之陳述，經
    告知簡式審判程序之旨，並聽取公訴人及被告之意見後，依
    刑事訴訟法第273 條之1 第1 項規定，裁定由受命法官獨任
    進行簡式審判程序，合先敘明。
三、按「一般事業廢棄物」係指由事業機構所產生有害事業廢棄
    物以外之廢棄物，廢棄物清理法第2 條第1 項第2 款第2 目
    定有明文。另依行政院環保署依廢棄物清理法第36條第2 項
    規定訂頒之「事業廢棄物貯存清除處理方法及設施標準」第
    2 條第2 款、第3 款規定，所謂「清除」則指事業廢棄物之
    收集、運輸行為；至於「處理」，指下列行為：1.中間處理
    ：指事業廢棄物在最終處置或再利用前，以物理、化學、生
    物、熱處理或其他處理方法，改變其物理、化學、生物特性
    或成分，達成分離、減積、去毒、固化或安定之行為。2.最
    終處置：指將事業廢棄物以衛生掩埋、封閉掩埋、安定掩埋
    或海洋棄置之行為。3.再利用：指事業機構產生之事業廢棄
    物自行、販賣、轉讓或委託做為原料、材料、燃料、填土或
    其他經中央主管機關及目的事業主管機關認定之用途行為，
    並應符合本標準規定者。
四、是核被告未領有清除、處理許可，而為廢棄物載運、處理之
    所為，係犯廢棄物清理法第46條第4 款之非法從事廢棄物清
    除、處理罪。按廢棄物清理法第46條之罪，本質上即具有反
    覆、延續實行之特徵，故被告多次載運廢棄物轉至他人土地
    上棄置之所為，應僅成立一罪。爰審酌被告無視政府對環境
    保護之政令宣導，不依環保規定辦理清除、處理廢棄物，對
    於土地環境之利用造成相當損害，惟念被告犯後已願坦承犯
    行，態度良好，兼衡所生危害尚非重大，及其之犯罪動機、
    目的、手段、行為、素行良好、取得利益等一切情狀，量處
    如主文所示之刑，資為懲儆。末查被告前未曾因故意犯罪受
    有期徒刑以上刑之宣告，此有臺灣高等法院被告前案紀錄表
    1 份在卷可參，其因一時失慮，致罹刑典，然犯後已能坦承
    犯行，並表示必不再犯之個人決心，且願貢獻己力回饋社會
    ，堪認被告應有悔悟，本院因認其經此偵審程序及論罪科刑
    之教訓，當知所警惕，信無再犯之虞，所宣告之刑以暫不執
    行為適當，乃併諭知緩刑期間3 年。又慮及被告前揭所為既
    有違環境維護之誡命，故於前開緩刑之宣告外，仍有對之科
    予一定負擔之必要，遂於斟酌被告之個人狀況後，依刑法第
    74條第2 項第5 款之規定，命被告向檢察官指定之政府機關
    、政府機構、行政法人、社區或其他符合公益目的之機構或
    團體，提供100 小時義務勞務，及依刑法第93條第1 項第2
    款之規定，諭知緩刑期間付保護管束，以啟自新，藉觀後效
    。
五、按供犯罪所用之物或供犯罪預備之物，以屬於犯人者為限，
    得沒收之，刑法第38條第3 項前段定有明文，是供犯罪所用
    之物是否應予沒收，以屬於犯人者為限，並依照具體個案之
    情形審究是否有沒收之必要，亦即若本案所扣押之物非屬於
    違禁物，法律乃賦予法院對於所扣押之物具有宣告沒收與否
    之裁量權限。查扣案之挖土機及大貨車各1 輛，雖經被告自
    承為其所有供違犯本案使用之物，然該等器械之價格原難甚
    微，又非違禁物，亦非專供本案犯罪所用之物，若將之逕予
    沒收，與被告招致之損害及所生懲罰效果相較，顯逾其犯行
    之可責程度，而有違比例原則，爰不予宣告沒收，附此敘明
    。
據上論斷，應依刑事訴訟法第273 條之1 第1 項、第299 條第1
項前段、第310 條之2 、第454 條第2 項，廢棄物清理法第46條
第4 款，刑法第11條前段、第74條第1 項第1 款、第2 項第5 款
、第93條第1 項第2 款，判決如主文。
本案經檢察官黃睦涵到庭執行職務。
中    華    民    國   100    年    9     月    30    日
                  刑事第六庭  法  官  盧軍傑
上列正本證明與原本無異。
如不服本判決，應於判決送達後10日內敘明上訴理由，向本院提
出上訴狀 (應附繕本) ，上訴於臺灣高等法院。其未敘述上訴理
由者，應於上訴期間屆滿後20日內向本院補提理由書「切勿逕送
上級法院」。
                              書記官  周玉茹
中    華    民    國   100    年    9     月    30    日
附錄本案論罪科刑法條：
廢棄物清理法第46條第4 款：
下列情形之一者，處1 年以上5 年以下有期徒刑，得併科新臺幣
300萬元以下罰金：
四、未依第41條第1 項規定領有廢棄物清除、處理許可文件，從
    事廢棄物貯存、清除、處理，或未依廢棄物清除、處理許可
    文件內容貯存、清除、處理廢棄物。